臺灣宜蘭地方法院刑事判決
110年度交易字第310號
公  訴  人  臺灣宜蘭地方檢察署檢察官
被      告  宋宇仁




上列被告因過失傷害案件，經檢察官提起公訴（110年度偵字第3
746號），本院判決如下：
    主  文
宋宇仁犯過失傷害罪，處拘役拾日，如易科罰金，以新臺幣壹仟
元折算壹日。
    犯罪事實
一、宋宇仁於民國109年9月8日深夜11時8分許，騎乘車牌號碼00
    0-0000號普通重型機車，沿宜蘭縣宜蘭市新民路由西往東方
    向行駛，行經宜蘭縣○○市○○路000號統一便利商店省宜門市
    前，欲由車道內側向右偏行至路邊停車，本應注意應先顯示
    機車右邊方向燈光，亦應注意兩車並行之間隔，以便隨時採
    取必要措施，而依當時天候晴、夜間有照明、柏油路面乾燥
    無缺陷、無障礙物、視距良好等情形，並無不能注意之情事
    ，竟疏於注意及此，即貿然往右偏行而欲停靠路邊，適有林
    君諺騎乘車牌號碼000-0000號普通重型機車沿同路段同向直
    行至該處，見狀煞閃不及，致宋宇仁所騎乘機車右側車身與
    林君諺騎乘機車之前車頭發生碰撞，林君諺因而人車倒地，
    受有臀部挫傷之傷害。嗣宋宇仁於肇事後留在現場，在有偵
    查犯罪權限之機關或公務員知悉何人肇事前，即向到場處理
    之警方表明為肇事者而自首接受裁判。
二、案經林君諺訴由宜蘭縣政府警察局宜蘭分局報告臺灣宜蘭地
    方檢察署檢察官偵查起訴。
    理  由
壹、證據能力：
一、按被告以外之人於審判外之言詞或書面陳述，除法律有規定
     者外，不得作為證據，刑事訴訟法第159條第1項固定有明
    文。惟 被告以外之人於審判外之陳述，雖不符同法第159條
    之1至之4規定，而經當事人於審判程序同意作為證據，法院
    審酌該言詞陳述或書面陳述作成時之情況，認為適當者，亦
    得為證據；又當事人、代理人或辯護人於法院調查證據時，
    知有第159條第1項不得為證據之情形，而未於言詞辯論終結
    前聲明異議者，視為有前項之同意，同法第159條之5亦定有
    明文。查本案據以認定被告宋宇仁犯罪事實之證據，其中屬
    傳聞證據部分，因被告及檢察官於本院言詞辯論終結前均未
    對於該等證據之證據能力聲明異議，依刑事訴訟法第159條
    之5規定，視為同意上開證據具備證據能力，且該等證據亦
    無違法或不當之情況，應均具備證據能力。
二、本判決以下引用之非供述證據，業據本院於審理時依法踐行
     調查證據程式，且與本案待證事實具有自然之關聯性，復
    無證據證明係公務員違法取得之物，依法亦得作為證據。 
貳、認定犯罪事實所憑之證據及其認定之理由：
一、上開犯罪事實，業據被告於本院準備程序及審理時均坦承不
    諱（見本院卷第30頁、第37頁），核與告訴人林君諺於警詢
    、偵查指訴情節大致相符，並有卷附現場圖、道路交通事故
    調查報告表㈠、㈡、現場照片、車損照片、車輛詳細資料報表
    、國立陽明大學附設醫院診斷證明書、交通部公路總局臺北
    區監理所基宜區車輛行車事故鑑定會鑑定意見書及自首情形
    紀錄表等附卷可憑，足認被告前開任意性自白與事實相符，
    堪予採信。
二、按汽車行駛時，駕駛人應注意兩車並行之間隔，並隨時採取
    必要之安全措施；且右轉彎時，應先顯示車輛前後之右邊方
    向燈光，道路交通安全規則第94條第3項、第109條第2項第2
    款分別定有明文。查被告騎乘機車行至肇事路口由車道內側
    向右偏行至路邊停車時，本應注意其與右側車輛並行之間隔
    ，且於向右偏行時應打方向燈，而被告領有機車駕照且騎乘
    機車上路，對於前開規定自應知之甚詳並確實遵守，以維交
    通安全。再依案發當時天候晴、夜間有照明、柏油路面乾燥
    無缺陷、無障礙物、視距良好等情形，有上揭道路交通事故
    調查報告表㈠在卷可查（見警卷第14頁），並無不能注意之
    情事，竟疏未注意其與右側車輛並行之間隔，亦未顯示右邊
    方向燈，即貿然右偏，導致二車發生碰撞，致同向在其右後
    方之告訴人避煞不及而肇致本件交通事故，被告之駕駛行為
    具有過失甚明。又告訴人因本件交通事故送醫救治後，診斷
    受有犯罪事實欄所載之傷害，故被告騎車違反注意義務之過
    失行為，與告訴人上揭所受傷害間，具有相當因果關係亦明
    。
三、被告雖辯稱：以被告機車車損狀況，可知告訴人機車車速頗
    快，應不只有其所稱時速40、50公里，故告訴人就本件車禍
    亦有超速之與有過失云云。然本件車禍事故現場為市區道路
    ，速限為每小時50公里，第一時間告訴人於警詢時即供稱：
    當時我時速約40-50公里左右等語（見警卷第7頁）。又車禍
    發生後，被告、告訴人雙方均已移動機車，無法有確實之現
    場可為距離測量，且道路事故現場圖中亦無任何車輛刮擦痕
    標繪，可依煞車痕或刮地痕為推測，亦無行車紀錄器可為分
    析鑑定，是卷內並無任何方法、證據可為檢測車禍發生之際
    告訴人機車車速。至被告機車車損狀態等，因無科學數據可
    以論證，究竟若干車速會導致怎樣的車損，是實難僅以被告
    機車車損推論告訴人當時車速。是被告此部分抗辯，尚嫌無
    據。
四、綜上，本案事證明確，被告過失傷害犯行洵堪認定，應予依
    法論科。
參、論罪科刑：
一、核被告所為，係犯刑法第284條前段之過失傷害罪。
二、被告肇事後留在現場，於有偵查犯罪職權之機關或公務員僅
    知悉犯罪事實，尚不知犯罪人為何人前，即向前來現場處理
    之警員表明為肇事者，此有道路交通事故肇事人自首情形紀
    錄表1份在卷可考（見警卷第16頁），被告嗣並接受裁判，
    合於自首之要件，爰依刑法第62條前段規定，減輕其刑。
三、爰審酌被告騎乘機車上路，應謹慎注意遵守交通規則，以維
    自身及其他車輛、行人之安全，竟疏未注意兩車並行之間隔
    ，暨向右偏行時應先顯示機車右邊方向燈光，因而肇致車禍
    事故，使告訴人受有前揭傷害結果，所為應予非難。並考量
    被告犯後坦承犯行，惟迄今尚未與告訴人達成和解之態度，
    暨前無任何犯罪前科，有臺灣高等法院被告前案紀錄表附卷
    可查，可見其素行良好，以及告訴人所受傷勢尚輕，並酌以
    被告於審理時自述高中肄業之教育程度、現無業、未婚、家
    中無人需其扶養之家庭經濟與生活狀況（見本院卷第38頁）
    ，及公訴檢察官就刑度之意見等一切情狀，量處如主文所示
    之刑，並諭知易科罰金之折算標準。
據上論斷，應依刑事訴訟法第299條第1項前段，刑法第284條前
段、第62條前段、第41條第1項前段，刑法施行法第1條之1第1 
項，判決如主文。 
本案經檢察官曾尚琳提起公訴，檢察官劉憲英到庭執行職務。
中　　華　　民　　國　　110 　年　　11　　月　　23　　日
                  刑事第三庭法  官  游欣怡
以上正本證明與原本無異。
如不服本判決應於收受本判決後20日內向本院提出上訴書狀，並
應敘述具體理由。若未敘述理由者，應於上訴期間屆滿後20日內
向本院補提理由書狀(均須按他造當事人之人數附繕本)。
                            書記官　吳蔚宸
中　　華　　民　　國　　110 　年　　11　　月　　23　　日
附錄本案論罪科刑法條全文：
中華民國刑法第284條
因過失傷害人者，處1年以下有期徒刑、拘役或10萬元以下罰金
；致重傷者，處3年以下有期徒刑、拘役或30萬元以下罰金。